臺灣高等法院民事裁定　　　　　　　　 100年度抗字第1144號
抗　告　人　王勝基
上抗告人與相對人華南金資產管理股份有限公司間強制執行聲明
異議事件，抗告人對於中華民國100年6月30日臺灣桃園地方法院
100年度執事聲字第24號所為裁定提起抗告，本院裁定如下：
    主      文
原裁定及原法院司法事務官之處分均廢棄。
    理      由
一、按實施查封後，第三人未經執行法院允許，占有查封物或為
    其他有礙執行效果之行為者，執行法院得依職權或依聲請排
    除之。此於不動產執行程序準用之，強制執行法第51條第3
    項、第113條定有明文。另債務人應交出之不動產，現為債
    務人占有或於查封後為第三人占有者，執行法院應解除其占
    有，點交於買受人或承受人。第三人對其在查封前無權占有
    不爭執，前項規定亦適用之，同法第99條第1項、第2項亦有
    明定。故第三人占有不動產雖在該不動產查封之前，但確為
    無權占有者，其占有不動產即無正當權源，毫無疑問，如第
    三人不交出不動產，自應逕予強制執行，期能提高拍賣之效
    果，並疏減訟源（強制執行法第99條第2項之修法理由參照
    ）。又所謂對無權占有不爭執，指執行法院調查時，對無權
    占有不爭執而言。至如占有權源不明者，並非對無權占有不
    爭執，自不得點交。
二、抗告人於原法院民事執行處聲明異議意旨略以：抗告人於民
    國95年2月1日向第三人亞美實業股份有限公司（下稱亞美公
    司）承租其所有門牌號碼桃園縣中壢市○○里○○路○段506
    號未辦理保存登記建物（下稱系爭房屋）3樓頂全部，並於
    原法院97年度司執字第36672號強制執行事件（下稱系爭執
    行事件）於97年7月17日查封系爭房屋前即興建鴿舍，而該
    鴿舍足以避風雨，並具有經濟上之使用目的，且有獨立出入
    口，屬一獨立建物，非系爭房屋之一部，且原法院未併予查
    封、鑑價及公告拍賣，抗告人乃合法占用系爭房屋3樓樓頂
    全部，遽原法院執行處竟解除抗告人占有，點交予拍定人，
    爰聲明異議。
三、查，債權人即華南金資產管理股份有限公司（下稱華南金公
    司）雖於97年7月17日聲請查封債務人陳盛唐、陳盛淼所有
    坐落桃園縣中壢市○○段484、485、487、491地號土地及系
    爭房屋，有查封筆錄在卷可憑，惟綜觀查封筆錄中，未見系
    爭房屋之樓頂占用情形之記載，則抗告人究於查封前、或查
    封後占用系爭房屋樓頂，揆諸前揭說明，此攸關原法院執行
    處得否解除抗告人占有，將系爭房屋樓頂點交拍定人，宜由
    原法院執行處再為詳細調查。且抗告人主張其向亞美公司承
    租系爭房屋3樓樓頂全部，而亞美公司已主張系爭房屋為其
    所有，並對債權人華南金公司提起第三人異議之訴在案，雖
    經原法院99年度重訴字第190號判決亞美公司敗訴，並由本
    院100年度重上字第219號駁回亞美公司上訴，惟亞美公司聲
    明不服提起上訴，尚未確定，此經本院查明屬實（見本院卷
    第13頁），是抗告人究否無權占用系爭房屋3樓樓頂，即有
    爭執，揆諸前揭說明，似不得逕予解除抗告人占有，點交予
    拍定人。遽原法院執行處以系爭房屋樓頂鴿舍無獨立出入口
    ，而為系爭房屋附屬物，且抗告人向無權出租之亞美公司承
    租系爭房屋頂樓，屬無權占用，由司法事務官裁定駁回異議
    ，抗告人對之聲明異議，復經原法院裁定駁回，尚有未洽。
    抗告意旨指摘原裁定及司法事務官處分不當，求予廢棄，為
    有理由，為便利調查證據，爰將原裁定及原法院司法事務官
    所為處分廢棄，由原法院更為妥適之處理。
四、據上論結，本件抗告為有理由，爰裁定如主文。
中    華    民    國   100    年    9     月    13    日
                    民事第八庭
                        審判長法  官  許正順
                              法  官  鄭威莉
                              法  官  蘇芹英
正本係照原本作成。
本裁定除以適用法規顯有錯誤為理由外，不得再抗告。如提起再
抗告，應於收受後10日內委任律師為代理人向本院提出再抗告狀
。並繳納再抗告費新台幣１千元。
中    華    民    國   100    年    9     月    14    日
                              陳韋杉